【裁判字號】    94,交易,332
【裁判日期】    950711
【裁判案由】    過失傷害
【裁判全文】
臺灣士林地方法院刑事判決             94年度交易字第332號
公  訴  人  臺灣士林地方法院檢察署宙股檢察官
被      告  丁○○
上列被告因過失傷害案件，經檢察官提起公訴（94年度偵字第53
69號），本院判決如下：
    主  文
丁○○因過失傷害人，處有期徒刑貳月，如易科罰金，以銀元
佰元即新台幣玖佰元折算壹日。
    事  實
一、丁○○於民國93年12月31日下午6 時10分許，駕駛車牌號碼
    6C-9269 號自用小客車沿臺北市○○區○○路1 段西往東之
    內側車道行駛，行經設有行車管制號誌之南港路1 段與經貿
    一路、南港路1 段30巷之交岔路口時，本應注意行經交岔路
    口時，其行進應遵守燈光號誌之指示，並應注意車前狀況，
    隨時採取必要之安全措施，而依當時天候晴，夜間有照明之
    市區○○路○○道路舖裝柏油且路面乾燥無缺陷、無障礙物
    、視距良好、行車管制號誌正常等，並無不能注意之情形，
    竟疏於遵守燈光號誌管制而闖越紅燈逕行直駛，復未注意車
    前狀況，適行人乙○○於南港路1 段往東方向之南側路旁見
    南港路1 段30巷之號誌燈轉換為綠燈即貿然由未設行人穿越
    道之交岔路口東側往北緩慢行走欲穿越南港路1 段返家，丁○○因前開疏失，駕車行至該交岔路口東側時，始發現乙○○行走在其自小客車之右前車頭處，見狀已閃煞不及而撞擊
    乙○○，致乙○○受有兩側股骨轉子間骨折、兩側肱骨近端
    骨折、左側骨盆骨折、頭部外傷合併腦震盪及左肘挫傷等傷
    害。丁○○於上開時地肇事後，旋即報警處理，未報明肇事
    人姓名，員警前往現場處理時，丁○○在未被有偵查犯罪職
    權之公務員發覺前，向前往現場處理車禍之警員坦承為肇事
    者並願接受裁判。
二、案經被害人乙○○提出告訴及臺北市政府警察局南港分局報
    告臺灣士林地方法院檢察署檢察官偵查起訴。
    理  由
一、訊據被告丁○○固坦認確於上揭時、地駕駛自小客車撞擊被
    害人胡高錠發生車禍，而肇致被害人胡高錠受有傷害等情屬
    實，惟矢口否認有何過失傷害之犯行，辯稱：伊沒有闖紅燈
    ，是被害人胡高錠闖紅燈及未依規定走斑馬線，突然出現在
    伊車之右車頭旁致伊煞車不及，證人丙○○證言偏袒被害人
    ，內容不實云云。然查：
    (一)案發當時即93年12月31日（星期五）18時10分許，肇事路
      口南港路與經貿一路之號誌運作情形為：第一時相經貿一
      路北往南通行；第二時相為南港路1 段30巷北往南通行；
      第三時相為南港路東西向對開，其週期為200 秒，第一時
      相至第三時相之秒數依序為55秒、30秒、115 秒，以上各
      時相內含黃燈3 秒及全紅2 秒，此有臺北市交通管制工程
      處94年7 月19日北市交工控字第09432344900 號函暨檢附
      之南港路、經貿一路交通號誌時制表在卷可參（見偵卷第
      78至79頁），而肇事路口南港路與經貿一路交岔路口東西
      向路幅寬廣，距離為50.2公尺，南北向距離則為25.6公尺
      ，亦有道路交通事故現場圖附卷可稽（見偵卷第57頁）。
    (二)證人即被害人胡高錠於偵查中證稱：伊過馬路時，南港路
      1 段30巷是綠燈，伊不是用跑的方式過馬路，而係用走的
      ，號誌換綠燈才開始走。在未變換號誌前，伊等候時，經
      貿一路有車出來，接著南港路1 段30巷變路燈，伊才過馬
      路（見偵卷第86至87頁），是依其證言，其係於南港路與
      經貿一路交岔路口之第一時相時等候，嗣於第二時相時，
      始通過馬路。
    (三)證人丙○○於偵查中結證稱：伊未看見撞擊當時情形。被
      害人胡高錠在路口等，那邊沒斑馬線，伊看到南港路1 段
      30巷號誌變綠燈，就叫被害人過馬路，該時有客人跟伊買
      地瓜，遂轉身拿烤地瓜，沒聽見撞擊聲，朋友跟伊說有人
      被撞。伊看見被害人倒地位置係其原先馬路直線垂直往汐
      止方向車道上，在被告停車位置前方，伊過去看被害人時
      ，南港路已變綠燈，有車往汐止方向行駛等語（見偵卷第
      72 至73 頁），復於本院審理時證稱：伊並未看到當時車
      禍撞到情形，伊知悉本件車禍係因伊在該處賣烤地瓜，客
      人告訴伊發生車禍，伊出去看時看到被害人倒在路邊，而
      被害人原本站在伊攤子旁邊，站了許久，後來伊跟他說南
      港路1 段30巷綠燈，可以走過去。伊不認識被害人，但時
      常看到他。案發時伊攤位在紅綠燈下，係在南港路1 段30
      巷對面。被害人倒地位置距離伊攤位大約10至20公尺。被
      害人過馬路處，並無斑馬線，但南港路1 段30巷有紅綠燈
      可過馬路。車禍當天伊親眼看到南港路1 段30巷之紅綠燈
      已轉換成綠燈才叫被害人過馬路等語（見本院卷第46至48
      頁），經核證人丙○○於偵查及本院之證述，就其看到南
      港路1 段30巷之交通號誌已由紅燈轉變為綠燈後，方請被
      害人過馬路部分，證述並無歧異，再參以證人丙○○與被
      告及被害人均不相識，亦無仇怨，衡諸常情，誠無偏袒被
      害人而誣陷被告之理，其證言堪以採信，是依證人丙○○
      之證言，足認被害人係先於南港路與經貿一路交岔路口之
      第一時相為等候，嗣於第二時相時，始通過馬路。至於證
      人丙○○於偵查中雖證稱案發當日被害人先跟伊買東西云
      云，復於本院時稱案發當天被害人並未跟伊買東西，係伊
      在該處賣東西等語，前後證述不同，惟此部分業經證人敘
      明以本院庭訊所言較為正確，且因此部分與案情並無關連
      ，不影響證人證言之可信度，附此說明。
    (三)證人戊○○於偵查中證稱：車禍發生時伊在南港路與經貿
      一路口值勤，伊面向經貿一路，站在南港路靠斑馬線，伊
      沒有看到車禍發生，當時沒什麼車，伊聽到砰一聲，先看
      撞擊處在何處，伊發現車禍要走過去時，南港路沒有車輛
      往汐止行駛，伊走到車禍發生地點時，南港路已經有車子
      往汐止行駛等語明確（見偵卷第73頁），嗣於本院審理時
      證稱：本件車禍發生時，伊擔任義交在南港路與經貿一路
      口指揮交通，伊站在南港路往汐止即西往東方向南側，面
      對經貿一路。伊沒看到車禍，但有聽到碰一聲，伊先往聲
      音之方向看，看到肇事車閃黃燈停在南港路往汐止方向之
      內側車道，還看到有人受傷躺在車子前，就先通知救護車
      。伊從所站位置走到車禍地點，要斜著過去，穿越馬路，
      伊走過去時，南港路沒有車，所以才能斜著走過去。案發
      地點附近有個烤地瓜攤位，擺在南港路1 段30巷對面，該
      攤位曾因捷運施工而變換位置，之前係擺在南港路1 段30
      巷紅綠燈號誌下方附近等語（見本院卷第49至54頁），經
      核證人戊○○於偵查及本院之證述，前後一致，且證人戊○○身為義交，與被告及被害人均不相識，亦無仇怨，其
      證言堪以採信，是由其證言及其於現場圖上所繪製之烤地
      瓜攤販位置（見偵卷第57頁），足認證人丙○○於案發時
      ，係將攤位擺設於南港路一段30巷號誌燈桿附近，2 人證
      述，互核相符。復由其稱發現車禍欲走過去時，南港路沒
      有車輛往汐止行駛，嗣後走到車禍發生地點時，南港路已
      有車輛往汐止行駛等語及案發時間為下午6 時10分許，為
      交通尖峰時刻等情為綜合判斷，本院認車禍發生時應為第
      二時相，此時南港路往汐止方向為紅燈，南港路方會無車
      往汐止方向行駛，嗣其到達車禍地點時，則為第三時相，
      該時南港路號誌為綠燈，車輛得往汐止方向行駛。
    (四)被告於警詢、偵查及本院審理時均稱其駕車經過南港路1
      段與經貿路口時交通號誌為紅燈，伊排第5 部或第6 部車
      ，待號誌轉為綠燈時即起步，伊與前車距離為2 、3 車身
      ，是依其所述，因第三時相有115 秒，則其通過上開路口
      之時間至少仍有100 秒以上之時間，而被告就其行車速度
      則有時速40至50公里與30至40公里之不同說法，因上開路
      口東西距離為50.2公尺，已如前述，倘被告時速為40至50
      公里，每秒約可行進11.11 至13.89 公尺，約需4 至5 秒
      即可到通過該路口，倘其時速為30至40公里，每秒約行進
      8.33至11.11 公尺，約5 至6 秒即可通過該路口；被害人
      則係步行，案發時已逾72歲，上開路口南北距離為25.6公
      尺，被害人恐需花費20秒之時間方可通過上開路口，衡諸
      常情，倘被害人行進之南港路1 段30巷號誌燈係紅燈，其
      欲通過25.6公尺之路口，所需之時間較長，通常於闖越南
      港路西往東方向之三車道後，即應在安全島附近暫停，因
      南港路東往西方向亦有三車道，車流量大，被害人既無法
      一口氣直接闖越六車道，則被害人何必干冒於任一車道均
      有可能遭車輛撞擊之巨大危險闖越紅燈，是被害人違反號
      誌管制可能性較低。而依被告所稱之時速，不論係40至50
      公里或30至40公里，倘號誌如被告所言南港路變換為綠燈
      後，被告才起步，則其至少有超過100 秒之充裕時間通過
      該50.2公尺之交叉路口，實無與被害人發生碰撞之可能。
    (五)依被害人、證人丙○○及戊○○之證言，足認被害人行進
      時，南港路1 段30巷號誌為綠燈。再者，本件車禍係發生
      於南港路西往東之內側車道，該碰撞處距離南港路之路面
      邊緣，以垂直計算為9.2 公尺，有現場圖附卷可稽（見偵
      卷第57頁），依丙○○前述證言，從其攤位至被害人倒地
      處，約10至20公尺，被害人雖年逾72歲，亦不可能花費35
      秒時間（第二時相30秒加上被告通過路口所需之5 秒），
      才到達碰撞處，是本件亦可排除被害人行走至碰撞處時，
      號誌已轉換為第三時相之可能，綜上，本院認被告於肇事
      路口應係闖越紅燈無訛，是被告否認違反號誌管制云云，
      顯係卸責之詞，委不足取。
    (六)證人即被告配偶甲○○雖於偵查證稱伊先生駕車行駛至南
      港路與經貿一路交叉路口時，先停等紅燈，待號誌變為綠
      燈時，方駕車通過（見偵卷第66至67頁），並於本院審理
      時為相同之證述（見本院卷第56頁），是證人甲○○之證
      言，自屬對於被告有利益之證據，然本院基於下列理由，
      認為之證述不可採：
      １證人甲○○稱車禍發生時為第三時相，係被害人闖紅燈
        之證言，與證人胡高錠、丙○○及戊○○等之證述不符
        ，而本院認定證人胡高錠、丙○○、戊○○等之證言與
        事實相符，堪以採信之理由，詳如前述，是證人甲○○
        之證述因與證人胡高錠、丙○○戊○○等證言矛盾，而
        不足採信。
      ２證人甲○○對案發現場有幾個號誌及該車附近之車輛狀
        狀均未注意，且10餘年未曾開車上路（見本院卷第56至
        57頁），誠難認其於案發前有注意系爭路口之號誌為何
        ，且證人甲○○為被告之配偶，基於上述身分關係，自
        難期其到庭坦白證述不利於被告之證言，是證人甲○○
        之證述乃事後迴護被告之詞，委無足取。
    (七)被告於本院準備程序及審理時，均坦承有未注意車前狀況
      之疏失（見本院卷第26頁、第64頁），且證人甲○○亦證
      稱：通過路口時，突然看見一個人從右邊出來。伊見狀叫
      被害停車等語（見偵卷第66頁）、在撞倒被害人前，伊有
      以叫聲提醒被告等語（見本院卷第58頁），足認被告於車
      禍發生前已發現被害人，被告應可避免本件車禍發生，卻
      未能採取必要之措施，顯見被告駕車未注意車前狀況，亦
      未能隨時採取必要之安全措施乙節甚明。
    (八)被害人胡高錠因本件車禍受有兩側股骨轉子間骨折、兩側
      肱骨近端骨折、左側骨盆骨折、頭部外傷合併腦震盪及左
      肘挫傷之傷害，有被害人提出之三軍總醫院附設民眾診療
      服務處甲種診斷證明書1 紙及國防大學國防醫學院三軍總
      醫院94年6 月27日集逵字第0940012148號函附卷可稽（見
      偵卷第18頁、第55頁）。按汽車行駛時，駕駛人應注意車
      前狀況及兩車併行之間隔，並隨時採取必要之安全措施；
      又行駛至交岔路口時，應注意遵守燈光號誌之指示，道路
      交通安全規則第94條第3 項、第102 條第1 項第1 款分別
      定有明文。本件被告駕駛汽車自應注意遵守上開規定，而
      依卷附道路交通事故調查報告表所載，當時天候晴，夜間
      有照明之市區○○路○○道路舖裝柏油且路面乾燥無缺陷
      、無障礙物、視距良好、行車管制號誌正常等（見偵卷第
      25頁），並無不能注意之情形，竟疏於遵守號誌管制而闖
      越紅燈逕行直駛，復未注意車前狀況，以致肇事使被害人
      受有傷害，被告顯有過失，被告過失之行為與被害人前開
      傷害之間亦具有相當因果關係。又臺北市車輛行車事故鑑
      定委員會鑑定意見認被告與被害人雙方均違反號誌管制云
      云，亦述「因雙方當事人對事故當時號誌之陳述不一致，
      且證人對事故當時號誌表示不清楚，研判雙方均涉嫌違反
      號誌管制」等語（見偵卷第83頁），則該鑑定委員會係以
      雙方陳述不一及現場無目擊證人，即推論雙方均涉嫌違反
      號誌管制，惟就被害人之行向從上揭本院之論述，尚無法
      推論被害人有違反號誌管制之情，故該鑑定委員會之鑑定
      意見認被害人違反號誌管制，洵不足取。
    (九)綜上所述，本件事證已臻明確，被告未注意車前狀況並闖
      紅燈，致發生本件車禍造成被害人受傷，顯有過失，所辯
      要屬卸責之詞，不足採信，其犯行堪以認定，應予依法論
      科。
二、核被告丁○○所為，係犯刑法第284 條第1 項前段之過失傷
    害罪。而被告行為後，刑法業於94年2 月2 日修正公佈，並
    於95年7 月1 日施行，參酌最高法院95年5 月23日刑事庭第
    8 次會議決議，修正後刑法第2 條第1 項之規定，係規範行
    為後法律變更所生新舊法律比較適用之準據法，於刑法施行
    後，應適用修正後刑法第2 條第1 項之規定，為「從舊從輕
    」之比較。另於比較時應就罪刑有關之共犯、未遂犯、想像
    競合犯、牽連犯、連續犯、結合犯，以及累犯加重、自首減
    輕暨其他法定加減原因（如身份加減）與加減比例等一切情
    形，本於統一性及整體性原則，綜其全部罪刑之結果而為比
    較，茲就比較情形分述如下：
    (一)刑法第284 條第1 項前段之過失傷害罪法定刑內有關得科
      處罰金刑部分，依修正後刑法施行法第1 條之1 及刑法第
      33條第5 款等規定，所得科處之罰金刑最高為新臺幣15,0
      00元、最低為新臺幣1,000 元。然依被告行為時即修正前
      之刑法及罰金罰鍰提高標準條例之規定，該罪之罰金刑經
      提高倍數後，最高額雖與修正後之規定相同，惟最低額部
      分為新臺幣3 元，顯較修正後為輕。因此，比較上述修正
      前、後之刑罰法律，修正後之相關規定既未較有利於被告
      ，自應適用被告行為時之罰金刑刑度相關規定。
    (二)被告行為時之刑法第41條第1 項前段規定：「犯最重本刑
      為5 年以下有期徒刑以下之刑之罪，而受6 個月以下有期
      徒刑或拘役之宣告，因身體、教育、職業、家庭之關係或
      其他正當事由，執行顯有困難者，得以1 元以上3 元以下
      折算1 日，易科罰金。」，上開易科罰金折算標準，並依
      被告行為時之罰金罰鍰提高標準條例第2 條前段（現已刪
      除，下稱修正前罰金罰鍰提高標準條例第2 條）規定，就
      其原定數額提高為100 倍折算1 日，則被告行為時之易科
      罰金折算標準，應以銀元100 元以上300 元以下折算1日
      ，經折算為新臺幣後，應以新臺幣300 元以上900 元以下
      折算1 日；被告行為後之修正後刑法第41條第1 項前段則
      規定：「犯最重本刑為5 年以下有期徒刑以下之刑之罪，
      而受6 個月以下有期徒刑或拘役之宣告者，得以新臺幣1,
      000 元、2,000 元或3,000 元折算1 日，易科罰金。」，
      經比較修正前後之易科罰金折算標準，以適用被告行為時
      之修正前刑法規定，並同時引用被告行為時之修正前罰金
      罰鍰提高標準條例第2 條之規定，較有利於被告，則應依
      修正後刑法第2 條第1 項前段，適用修正前刑法第41條第
      1 項前段規定，定其易科罰金之折算標準。
    (三)修正前刑法第62條係規定：「對於未發覺之罪自首而受裁
      判者，減輕其刑。但有特別規定者，依其規定。」；修正
      後則規定：「對於未發覺之罪自首而受裁判者，得減輕其
      刑。但有特別規定者，依其規定。」，修正前自首係必減
      ，而修正後為得減，是以修正前之規定較有利於被告。
    (四)經綜合比較新舊法結果，均以行為時法對被告有利，自應
      依刑法第2 條第1 項前段規定，整體適用行為時之修正前
      刑法第41條第1 項前段、第62條修正前罰金罰鍰提高標準
      條例第2 條等規定，合先敘明。
三、被告丁○○於肇事後，旋即報警處理，未報明肇事人姓名，
    員警前往現場處理時，被告在未被有偵查犯罪職權之公務員
    發覺前，向前往現場處理車禍之警員坦承為肇事者並願接受
    裁判，有臺北市○○○○○道路交通事故肇事人自首情形紀
    錄表1 紙附卷可憑（見偵查卷第28頁），被告係對於未發覺
    之犯罪自首而接受裁判，應依修正前刑法第62條前段規定，
    減輕其刑。爰審酌被告並無前科，素行尚稱良好，因駕車疏
    忽而過失肇事，致被害人胡高錠受有兩側股骨轉子間骨折、
    兩側肱骨近端骨折、左側骨盆骨折、頭部外傷合併腦震盪及
    左肘挫傷等傷害，及迄今仍無法與被害人達成民事和解，被
    害人不願原諒被告，兼衡被害人未依規定行走於行人穿越道
    對車禍之發生亦與有過失及被告犯罪後否認犯行，未知悔改
    等一切情狀，量處有期徒刑2 月，並依修正前刑法第41條第
    1 項規定諭知易科罰金之折算標準，以資懲儆。。
據上論斷，應依刑事訴訟法第299 條第1 項前段，刑法第2 條第
1 項前段、第284 條第1 項前段、修正前刑法第41條第1 項前段
、第62條，罰金罰鍰提高標準條例第1 條前段、修正前罰金罰鍰
提高標準條例第2 條，現行法規所定貨幣單位折算新臺幣條例第
2 條，判決如主文。
本案經檢察官曾勁元到庭執行職務。
中    華    民    國    95    年    7     月    11    日
                  刑事第四庭審判長法  官  謝靜恆
                                  法  官  周明鴻
                                  法  官  高雅敏
以上正本證明與原本無異。
如不服本判決，應於判決送達後10日內，向本院提出上訴狀。
                                  書記官  楊哲偉
中    華    民    國    95    年    12    月    29    日
附錄本案論罪科刑法條：
刑法第284 條第1 項前段
因過失傷害人者，處6 月以下有期徒刑、拘役或500 元以下罰金
，致重傷者，處1 年以下有期徒刑、拘役或500元以下罰金。


司法院資訊處製作；財團法人民間司法改革基金會備份。
